臺灣高等法院刑事判決　　　　　　　　94年度上訴字第2077號
上　訴　人
即　被　告　己○○
上列上訴人因偽造文書等案件，不服臺灣士林地方法院93年度訴
字第533號，中華民國94年5月25日第一審判決（起訴案號：臺灣
士林地方法院檢察署92年度偵字第5010號），提起上訴，本院判
決如下：
    主  文
原判決撤銷。
己○○共同連續行使偽造私文書，足以生損害於公眾及他人，處
有期徒刑壹年。變造之丁○○身分證上之己○○照片壹張、偽造
丁○○印章壹顆、中華電信股份有限公司行動電話業務租用申請
書上丁○○署押壹枚、0000000000、0000000000、0000000000、
0000000000行動電話業務租用申請書及同意書上之丁○○署押各
壹枚、合作金庫綜合儲蓄存款印鑑卡上丁○○署押壹枚及印文貳
枚、合作金庫存戶約定書上丁○○署押壹枚及印文枚，均沒收
。
    事  實
一、己○○於民國89年11月初某日，在臺北縣淡水鎮○○街附近
    拾得丁○○遺失之國民身分證 1張，竟意圖為自己不法之所
    有，將該身分證侵占入己（侵占遺失物部分已罹於時效）。
    己○○旋與溫恩德（未經起訴）共同意圖為自己不法之所有
    ，謀議以變造之身分證詐取行動電話晶片及開立銀行帳戶，
    先由己○○將照片連同拾獲之丁○○國民身分證交付溫恩德
    ，再由溫恩德於不詳時、地換貼己○○照片加以變造，同時
    於不詳時、地，利用不知情之成年刻印人員偽刻丁○○之印
    章1枚。2人於變造丁○○之國民身分證及取得偽刻之印章後
    ，即共同基於概括犯意，（一）先於89年12月16日，推由己○○至臺北市○○區○○路1段104號丙○○○○，冒用丁○○名義，在行動電話服務申請書申請人基本資料及申請人簽
    章欄、同意書上立同意書人姓名、地址及身分證統一編號等
    欄位，偽簽丁○○署押及偽填丁○○之資料，並將偽造完成
    之申請書及同意書交付店員王證偉、李瓊修，同時提供變造
    之丁○○國民身分證供核對身分，致王證偉及李瓊修陷於錯
    誤，將臺灣大哥大股份有限公司（下稱臺哥大公司）000000
    0000號行動電話晶片 1片交付己○○，足生損害於丁○○及
    臺哥大公司對於用戶管理之正確性。（二）繼於89年12月18
    日，推由己○○至臺北縣淡水鎮○○路294之1號甲○○○○○○（下稱芸山行），冒丁○○名義，連續在 2份中華電信
    股份有限公司（下稱中華電信公司）行動電話業務租用申請
    書上客戶簽章及同意書上立同意書人、身分證號碼等欄位，
    偽簽丁○○署押及偽填丁○○之資料，並將偽造完成之業務
    租用申請書暨同意書各 2份交由承辦人員戊○○、乙○，同
    時提供變造之丁○○國民身分證供核對身分，致戊○○、乙○陷於錯誤，將0000000000號及0000000000號行動電話晶片
    各 1片交付己○○，足生損害於丁○○及中華電信公司對於
    用戶管理之正確性。（三）再於89年12月19日，再度推由己○○前往芸山行，冒用丁○○名義，索取中華電信公司行動
    電話業務租用申請書2份及同意書1份，在該文書上客戶簽章
    欄及同意書上之立同意書人、身分證號碼等欄位，偽簽丁○○署押及偽填丁○○之資料，並將偽造完成之業務租用申請
    書、同意書各 1份交付戊○○、乙○，同時提供變造之丁○○身分證供核對身分，致戊○○及乙○陷於錯誤，將000000
    0000 號行動電話晶片1片交付己○○，足生損害於丁○○及
    中華電信公司對於用戶管理之正確性。己○○另將其中 1份
    已填寫、尚未交付芸山行人員之行動電話業務租用申請書攜
    回，交由溫恩德保管。（四）又於89年12月28日，至臺北縣
    淡水鎮○○路 119號合作金庫銀行淡水簡易型分行（下稱合
    庫淡水分行），冒用丁○○名義，在約定書上立約定書人、
    身分證字號欄、存款印鑑卡之戶名、電話欄、存戶資料卡及
    存摺封裏頁存戶印鑑欄內，偽簽丁○○署押，及以偽刻之印
    章偽造丁○○印文及偽填丁○○之資料，並將偽造完成之約
    定書、存款印鑑卡及存戶資料卡交由合庫淡水分行人員，同
    時提供變造之丁○○身分證供核對身分，致合庫淡水分行人
    員陷於錯誤，將綜合儲蓄存款帳號0000000000000號之存摺1
    本交付己○○，足生損害於丁○○及合庫淡水分行對存戶管
    理之正確性。（五）己○○於取得上開行動電話晶片後，即
    以之撥打行動電話，迄今仍積欠如附表所示之金額尚未繳納
    。而己○○詐得之存款簿，則併同偽刻之丁○○印章，轉交
    由溫恩德保管使用。經警持搜索票至溫恩德位於臺北市○○
    區○○街24巷2弄9號4樓住處搜索，並扣得前開存摺1本、偽
    造之丁○○印章 1枚、0000000000號中華電信公司行動電話
    業務租用申請書1份、變造之丁○○國民身分證影本2張，始
    循線追查得知上情。
二、案經臺灣士林地方法院檢察署檢察官自動檢舉偵查起訴。
    理  由
一、上開事實，業據被告即上訴人己○○於原審及本院審理時坦
    承不諱，核與證人張宗全於警詢；證人丁○○、王證偉、乙○、戊○○、溫恩德於偵查中證述情節相符，復有00000000
    00號行動電話服務申請書及同意書各1份（見偵查卷第158、
    第159頁）；0000000000、0000000000 0000000000等電話號
    碼之行動電話業務租用申請書及同意書影本各 1份（見偵查
    卷第72頁、第73頁；第169頁、第170頁；第76頁、第78頁）
    、警政署電信總局北區電信支援專責警察編組扣押證明筆錄
    影本1份、顯示0000000000號行動電話曾撥打張宗全所有000
    0000000號行動電話之 0000000000通聯紀錄、合庫淡水分行
    91年11月21日合金淡存字第0910005265號函所附丁○○存款
    印鑑卡、約定書、客戶全部資料查詢單影本各 1份（見臺灣
    士林地方法院91年度偵緝字第 411號卷第32頁至第35頁，下
    稱偵緝卷）、中華電信公司臺灣北區電信分公司士林營運處
    94年 1月18日士營字第94C0700002號函及所附欠繳電話費明
    細各1份、臺哥大公司94年3月28日法警09417266號函及所附
    基本資料查詢單1份、補印行動電話費帳單3份附卷可稽。復
    有丁○○印章1枚、變造之丁○○國民身分證影本2份、中華
    電信公司行動電話業務租用申請書 1份扣案足佐。事證明確
    ，被告犯行堪以認定。
二、雖被告於原審一度辯稱：溫恩德索取照片時，不知是要變造
    身分證，亦不知丁○○印章是偽刻的等語。惟丁○○之國民
    身分證既為被告所拾獲，後經溫恩德換貼成被告照片，被告
    復持以申請行動電話 4支及開立銀行帳戶，其中向合庫淡水
    分行開立帳戶時，並持偽刻之丁○○印章蓋用於申請書上，
    被告豈會不知該丁○○身分證及印章係屬變造、偽造？被告
    此部份所辯，要屬卸責之詞，不足採信。
三、溫恩德雖於原審否認與被告共同為上開犯行，然本件警員係
    持搜索票至溫恩德位於臺北市○○街24巷2弄9號 4樓之住處
    搜索，並扣得上開存摺1本、偽造之丁○○印章1枚、000000
    0000號中華電信公司行動電話業務租用申請書 1份、變造之
    丁○○國民身分證影本 2張，已如前述。設非溫恩德與被告
    共同變造、偽造丁○○之身分證、印章，並共同持以申請行
    動電話、銀行存摺，該等物品豈會置於溫恩德住處。且溫恩
    德於90年1月3日警詢供稱：查扣的存摺、丁○○身分證影本
    、印章及行動電話申請書都是被告在家中交給我的。給我存
    摺看是否供報稅或其他之用，被查扣時東西放在房間內的桌
    上，中華電信之申請書放在存摺內，被告還有申請王八卡等
    語（見臺灣士林地方法院檢察署90年度偵字第3065號卷第14
    頁至第17頁），顯見溫恩德明知被告持變造之丁○○身分證
    及偽造之丁○○印章申請行動電話、存摺之事，並將存摺供
    作己用。況溫恩德於92年3月5日在偵查中證稱：被告常到我
    家裡住，這些東西（指遭查扣之行動電話申請書、丁○○印
    章、存摺及身分證影本）不是被告的。據被告說是從隔壁 5
    樓偷來的，因為很危險，所以被告把東西留在我家中。丁○○的駕照，我有拿去還丁○○本人，我如果要變造丁○○身
    分證，不會拿丁○○的駕照去還（見偵緝卷第28頁背面至第
    29頁）；及至92年 8月26日偵查中先證稱：查扣的行動電話
    申請書是被告的女朋友放在房間筒子的雜物堆；旋於當次庭
    訊改稱：是被告將存摺、印章寄放在我那裡（見偵查卷第38
    頁至第40頁）。溫恩德就親身經歷之事實，先後所稱竟有不
    一，顯與常情有違，自難採信，被告確與溫恩德共同為本件
    犯行至灼。
四、按被告以外之人於審判外之言詞或書面陳述，除法律有規定
    者外，不得作為證據。又被告以外之人於審判外之陳述，雖
    不符前 4條之規定，而經當事人於審判程序同意作為證據，
    法院審酌該言詞陳述或書面陳述作成時之情況，認為適當者
    ，亦得為證據。當事人、代理人或辯護人於法院調查證據時
    ，知有第159條第1項不得為證據之情形，而未於言詞辯論終
    結前聲明異議者，視為有前項同意。再被告以外之人於偵查
    中向檢察官所為之陳述，除顯有不可信之情況者外，得為證
    據，刑事訴訟法第159條第1項、第159條之5、第159條之1第
    2 項分別定有明文。查證人張宗全於警詢所證，雖係審判外
    之陳述，惟被告於原審及本院言詞辯論終結前，均未聲明異
    議，本院審酌證人張宗全於警詢證述，應與事實相符，且該
    證言之作成並無誘導、脅迫等不法詢問之情事，被告復未爭
    執證言之真實性，自無礙於被告之防禦權，適當作為被告論
    罪之證據，依刑事訴訟法第159條之5 第2項規定，自得採為
    證據。又證人丁○○、王證偉、乙○、戊○○、溫恩德於偵
    查中之證述，既經具結；復與被告素無恩怨，自無甘負偽證
    罪責而誣指被告之理。證人丁○○、王證偉、乙○、戊○○
    、溫恩德於偵查中向檢察官所為之陳述，既無顯不可信之情
    況，依刑事訴訟法第159條之1第2項規定，得為證據。
五、按被告與溫恩德共同變造丁○○身分證及偽刻丁○○印章後
    ，連續多次冒用丁○○名義，分別向丙○○○○、芸山行，
    申辦臺哥大公司（0000000000號部分）、中華電信公司（00
    00000000號、0000000000號、0000000000號部份）行動電話
    晶片卡，及向合庫淡水分行，申辦 0000000000000號銀行帳
    戶，使該等公司行號陷於錯誤，將行動電話晶片卡及存摺交
    付被告使用，自足生損害於丁○○及臺哥大公司、中華電信
    公司對用戶；合庫淡水分行對存戶管理之正確性。核被告所
    為，係犯刑法第216條及第212條之行使變造特種文書罪、同
    法第216條及第210條之行使偽造私文書罪、同法第339條第1
    項之詐欺取財罪。被告與溫恩德間，有犯意聯絡及行為分擔
    ，均為共同正犯。被告變造特種文書、偽造私文書之低度行
    為，應為行使變造特種文書、行使偽造私文書之高度行為所
    吸收，僅論以行使之罪。又被告偽造丁○○印章、印文、署
    押為變造特種文書及偽造私文書之部分行為，均不另論罪。
    被告先後多次行使變造特種文書、行使偽造私文書犯行，均
    時間緊接、犯罪構成要件相同，顯係基於概括犯意為之，應
    依連續犯規定以一罪論，並加重其刑。被告所犯詐欺取財罪
    與行使變造特種文書罪、行使偽造私文書罪間，有方法結果
    之牽連犯關係，應依刑法第55條規定，從一重以行使偽造私
    文書罪處斷。
六、原審對被告論罪科刑，固非無見。惟被告拾獲丁○○身分證
    部份，已罹於時效，起訴書亦未對該部份起訴，自與本件無
    裁判上一罪關係，原審本不得審理。原審竟於理由欄內記載
    「被告侵占遺失物部份犯行，雖與本案其他部份犯行有方法
    目的牽連犯關係，屬裁判上之一罪。惟追訴權已罹於時效，
    且起訴部分已諭知科刑，就此侵占遺失物部份，不另為免訴
    之諭知等語」，就侵占遺失物部份加以審理，顯有違誤。被
    告上訴，指摘原審量刑過重，固無足取。然原判決此部分既
    有可議，自應由本院撤銷改判。爰審酌被告平日素行欠佳，
    冒用他人名義申請行動電話、銀行帳戶，造成社會交易秩序
    混亂，所生危害非輕，同時參酌被告之智識程度、生活狀況
    、犯罪後坦承犯行等一切情狀，量處如主文第 2項所示之刑
    ，以示懲儆。變造之丁○○身分證上之己○○照片 1張，為
    被告所有並供本件犯罪所用之物，雖未扣案，但無證據證明
    已經滅失，爰依刑法第38條第1項第2款宣告沒收之。另扣案
    之偽造丁○○印章 1顆、扣案之中華電信公司行動電話業務
    租用申請書上丁○○署押1枚、0000000000 之行動電話服務
    申請書及同意書各1份上之丁○○署押各1枚、0000000000、
    0000000000、0000000000 之行動電話業務租用申請書各1份
    及同意書各1份上之丁○○署押各1枚、合作金庫綜合儲蓄存
    款印鑑卡上丁○○之署押1枚、印文2枚、合作金庫存戶約定
    書上之丁○○署押1枚及印文3枚，分屬偽造之印章、印文或
    署押，應依刑法第219條規定沒收之。
七、被告曾因共同連續行使偽造私文書案件，經本院於91年 1月
    31日判處有期徒刑1年8月確定，有本院被告全國前案紀錄表
    在卷為憑。惟前開案件，被告係以連續盜刷信用卡之方式詐
    取財物，犯罪手法與本案不同，且被告復自承前開犯罪與本
    案犯行無關（見偵卷第 299頁），被告本案犯行與前開案件
    自無裁判上一罪之關係。另被告詐得行動電話晶片後，供自
    己或他人撥打行動電話之用，而獲有利益，則屬使用贓物之
    不罰後行為，併此敘明。
據上論斷，應依刑事訴訟法第369條第1項前段、第364條、第299
條第1項前段；刑法第28條、第56條、第55條、第216條、第 212
條、第210條、第339條第1項、第38條第1項第2款、第219條，罰
金罰鍰提高標準條例第1條前段，判決如主文。
本案經檢察官邱美育到庭執行職務。
中　　華　　民　　國　　94　　年　　8 　　月　　18　　日
　　　　　　　　　刑事第十一庭審判長法  官　陳祐輔
                                    法  官  楊炳禎
                                    法  官  陳國文
以上正本證明與原本無異。
如不服本判決，應於收受送達後10日內向本院提出上訴書狀，其
未敘述上訴之理由者並得於提起上訴後10日內向本院補提理由書
（均須按他造當事人之人數附繕本）。
                                    書記官  蔡棟樑
中　　華　　民　　國　　94　　年　　8 　　月　　18　　日
附錄本案論罪科刑法條：
刑法第216條：
行使第210 條至第215 條之文書者，依偽造、變造文書或登載不
實事項或使登載不實事項之規定處斷。
刑法第210條：
偽造、變造私文書，足以生損害於公眾或他人者，處5 年以下有
期徒刑。
刑法第212條：
偽造、變造護照、旅券、免許證、特許證及關於品行、能力服務
或其他相類之證書、介紹書，足以生損害於公眾或他人者，處一
年以下有期徒刑、拘役或三百元以下罰金。
刑法第339條第1項：
意圖為自己或第 3 人不法之所有，以詐術使人將本人或第 3 人
之物交付者，處五年以下有期徒刑、拘役或科或併科1000元以下
罰金。
以前項方法得財產上不法之利益或使第 3 人得之者，亦同。
前二項之未遂犯罰之。
